【裁判字號】    92,上易,47
【裁判日期】    920226
【裁判案由】    詐欺
【裁判全文】
臺灣高等法院刑事判決                  九十二年度上易字第四七號
    上  訴  人
    即  被  告  乙○○
右上訴人因詐欺案件，不服臺灣基隆地方法院九十一年度易字第三○八號中華民國九
十一年十一月二十七日第一審判決（起訴案號：臺灣基隆地方法院檢察署九十一年度
偵字第六○七號），提起上訴，本院判決如左：
    主      文
上訴駁回。
    事      實
一、乙○○意圖為自己不法之所有，於民國（下同）八十五年年底某日，在台北縣瑞
    芳鎮○○○段附近，趁甲○○在監服刑（自八十五年五月二十日至八十九年十一
    月間）之際，向甲○○所僱用，管理甲○○所有鋼板之蔡煌良詐稱：要先拿走鋼
    板使用，事後會跟甲○○講等語，致蔡煌良陷於錯誤，而任由乙○○吊走甲○○
    所有約值新台幣（下同）六十八萬元之鋼板計十八塊，嗣甲○○出獄要求返還鋼
    板時，乙○○竟以遺失為由拒不返還，甲○○始知受騙。
二、案經被害人甲○○訴由台灣基隆地方法院檢察署檢察官偵查起訴。
    理      由
一、訊據上訴人即被告乙○○對於前揭取走告訴人所有鋼板十八塊之事實，固不諱言
    ，但否認有任何詐欺之犯意，辯稱：伊於事後與告訴人面會（按當時告訴人在監
    服刑，面會即指探監之意）時，有告訴告訴人云云。惟查：
    (一)前揭事實，不但業據告訴人於偵審中迭訴至詳，且核與證人蔡煌良於偵查中所
      證：「後來甲○○被關，我去看守所看他時，他說要交給我保管（按指保管前
      揭鋼板），後來乙○○跟我說他要用，他說他會跟老闆說，後來我去問老闆，
      老闆跟我說沒這回事．．．」等語相符，並有事後於九十年一月二十一日由告
      訴人所撰並經被告簽名確認（此為被告所是認）之借據影本一紙附卷可稽。
    (二)告訴人雖不否認其在監執行期間，被告曾前往探監，並告知吊走前揭鋼板之事
      實，惟稱：此係事後蔡煌良告知被告吊走鋼板之事，並詢伊被告曾否前來告知
      時，伊始知悉並囑蔡煌良要被告前來探監，被告於八十七年前來探監時，始告
      知他有吊走鋼板情事云云，質之被告亦不諱言其事。查被告於吊走鋼板之後既
      未主動前往告知告訴人，而於事經年餘後由告訴人催促前來始承認有吊走告訴
      人鋼板之情事，顯見其當初要吊走鋼板之際所為對證人蔡煌良之前揭說詞，純
      係行詐之藉口，此再參請被告於警詢時原稱：因為當時甲○○在關，所以我有
      跟甲○○姊姊林李雲桃講云云，但林李雲桃於警詢及檢訊先後否認，並稱：「
      ．．．是我弟弟轉告要我問林時，林某跟我聯絡時，我才跟他提，但當時被告
      也是支支唔唔」後，被告始又改稱其事後探監時有告知告訴人，前後說詞游移
      ，更見情虛詞窮，凡此尤足認定被告確係欲利用告訴人在監執行之便，而以前
      揭言詞，使蔡煌良陷於錯誤，以遂其詐欺之目的。
    (三)被告於吊走前揭鋼板後之八十六年五、六月曾有將其中五塊鋼板借與案外人王
      福來之事實，亦分據證人王福來及被告於檢察官訊問供證及供認在卷，足證被
      告吊走前揭鋼板亦有為自己不法所有之意思。
    (四)至於被告吊走前揭鋼板之時間，被告於檢察官偵查中稱係八十八年，於原審則
      堅稱係八十七年十二月，然據證人蔡煌良於警詢中所供：「大約在八十五年底
      詳細日期我忘了」及檢察官偵查中所供：「在八十五年底被乙○○拿走十八塊
      ．．．」等語，再參酌證人王福來於檢察官偵查中所為其係於八十六年五、六
月間向被告借用五塊鋼板之證詞，自堪認定被告吊走前揭鋼板之時間應為八十
      五年底，而非被告所述之八十八年或八十七年十二月。
    (五)又被告辯其於事後已交給告訴人面額四十三萬元之台南企業銀行支票一紙，用
      以賠償告訴人之部分損害，惟告訴人雖不否認有收到支票之情事，但稱此係被
      告用以清償其前向伊借用一百萬元之款項，而非用以賠償本件損害云云，被告
      對此又是認無訛（見原審九十一年十月三十日訊問筆錄）。見被告所為事後已
      賠償告訴人部分損失之說並不實在。況縱令該四十三萬元支票係被告用以賠償
      告訴人之損害，亦不影響被告原已成立之詐欺罪，蓋詐欺罪為即成犯，只要有
      詐欺罪之犯意，並施用詐術，使人陷於錯誤而將本人或第三人之財物交付，罪
      即成立，事後和解，僅係犯後態度問題，應併敘明。
二、綜上所述，被告所為辯解，無非係事後企圖卸責之飾詞，不足採信，其犯罪事證
    至為明確，犯行自堪認定。
三、核被告所為係犯刑法第三百三十九條第一項之詐欺取財罪，原審因此認定，並審
    酌被告並無前科，素行尚屬良好，因一時貪念，致罹刑章，犯罪所生損害，及犯
    後態度等一切情狀，量處有期徒刑五月。又被告於行為後，刑法第四十一條業於
    九十年一月十日修正公布，於同年月十二日生效施行，修正後規定「犯最重本刑
    為五年以下有期徒刑之罪，而受六月以下有期徒刑之宣告，因身體、教育、職業
    或家庭之關係或因其他正當事由，執行顯有困難者，得以一元以上三元以下折算
    一日，易科罰金。但確因不執行所宣告之刑，難收矯正之效或難以維持法秩序者
    ，不在此限」，較諸修正前舊法規定犯最重本刑為三年以下有期徒刑之罪，而受
    六月以下有期徒刑之宣告，始得易科罰金，對被告有利。原審判決依刑法第二條
    第一項前段規定，適用修正後新法之規定，併諭知易科罰金之折算標準，其認事
    、用法及量刑均無不當。被告上訴仍執前詞，否認犯罪，核無理由，應予駁回。
據上論斷，應依刑事訴訟法第三百六十八條，判決如主文。
本案經檢察官林炳雄到庭執行職務。
中    華    民    國    九十二    年      二        月      二十六      日
                        臺灣高等法院刑事第十二庭
                            審判長法  官  劉  景  星
                                  法  官  陳  博  文
                                  法  官  沈  宜  生
右正本證明與原本無異。
不得上訴。
                                  書記官  魏  淑  娟
中    華    民    國    九十二    年      三        月      三          日
附錄本件論罪科刑法條
刑法第三百三十九條
意圖為自己或第三人不法之所有，以詐術使人將本人或第三人之物交付者，處五年以
下有期徒刑、拘役或科或併科一千元以下罰金。
以前項方法得財產上不法之利益或使第三人得之者亦同。
前二項之未遂犯罰之。


司法院資訊處製作；財團法人民間司法改革基金會備份。
